【裁判字號】    99,中交簡上,144
【裁判日期】    990507
【裁判案由】    公共危險
【裁判全文】
臺灣臺中地方法院刑事判決         99年度中交簡上字第144號
上  訴  人
即  被  告  甲○○
上列上訴人即被告因公共危險案件，不服本院臺中簡易庭98年度
中交簡字第1775號中華民國98年10月19日第一審刑事簡易判決（
聲請簡易判決處刑案號：臺灣臺中地方法院檢察署98年度偵字第
22014號），提起上訴，本院管轄之第二審合議庭判決如下：
    主    文
上訴駁回。
    犯罪事實及理由
一、本案經本院合議庭審理結果，認第一審刑事簡易判決認事用
    法及量刑均無不當，應予維持，並引用第一審刑事簡易判決
    書記載之事實、證據及理由（如附件）。
二、上訴人即被告甲○○（下稱被告）上訴意旨略以：伊於民國
    98年9月3日晚上8時許，駕駛車牌號碼SP-4825號自用小客車
    行經臺中市○○路○段223號前之外側車道，突有車牌號碼NZ
    -3611號自用小客車從右側路肩輕擦伊車輛，並急停在車前
    ，索賠新臺幣（下同）5萬元，顯有製造假車禍真勒索之嫌
    ，因而執勤警察施行酒測舉發。又警察為求業績並圖獎金，
    不查事實真相，不給伊陳述意見之機會，影響判決，實欠公
    允，難以誠服。再伊在臺中市警察局第二分局要求依新規定
    酒測均通過，測試顯見意識清醒，有安全駕車之能力。再伊
    年邁體弱，目前無業無收入，不堪重刑，請更為輕判，爰提
    起上訴，請將原判決撤銷等語。惟查：
（一）被告於警詢、偵查中及本院審理時均坦承有於98年9月3日
      晚上8時許，在其住處飲用罐裝啤酒後，仍駕駛車牌號碼
      SP-4825號自用小客車出門之事實，而其與證人乙○○所
      駕駛之車牌號碼NZ-3611號自用小客車發生擦撞之交通事
      故後，警察據報到場處理並對被告測試觀察及訊問，過程
      中被告有多話及手腳部顫抖之情形，此有臺中市警察局第
      二分局育才派出所警員劉慧貞所製作之「刑法第一百八十
      五條之三案件測試觀察記錄表」乙紙附卷可稽（見警卷第
      12頁），且被告所駕駛之上開自用小客車，確有與證人乙
      ○○所駕駛前開自用小客車發生擦撞之交通事故，堪認被
      告確有不能安全駕駛之情事至明；至被告經員警為生理協
      調平衡檢測時，雖僅就檢測項目「雙腳併攏，雙手緊貼大
      腿，將一腳向前抬高離地15公分，並停止不動30秒」一項
      檢測結果不合格，而對其餘四項檢測項目「直線十公尺後
      令其迴轉走回原地」、「雙腳併攏，雙手向前平伸，閉眼
      ，輪流使用左、右手的食指指尖觸摸鼻尖」、「閉雙眼，
      30秒內朗誦阿拉伯數目由1001、1002...1030」、「用筆
      在兩個同心圓之間的零點五公分環狀帶內（如附圖）檢測
      結果均合格，惟查，上開各項目之檢測時間係98年9月4日
      凌晨1時50分許，有臺中市警察局汽車駕駛人酒後駕車生
      理協調平衡檢測紀錄卡乙紙在卷可憑（見警卷第13頁），
      距被告飲酒完畢即98年9月3日晚上8時許，顯已逾近6小時
      之久，被告體內之酒精含量已然逐漸代謝，是其有上開四
      項檢測內容均為合格之檢測結果，並不足以認定被告於酒
      後駕車為警查獲時，仍具有安全駕駛動力交通工具之能力
      。
（二）又被告雖辯稱是遭證人乙○○所駕駛之自用小客車從後方
      擦撞後急停於其前方，並向其索賠5萬元，而顯有製造假
      車禍真勒索之嫌，然查，證人乙○○於警詢中已證述：「
      當時我駕駛自小客車NZ-3611行駛於雙十路上欲往北屯路
      行駛，我行駛右車道，時速大概30至40公里左右，我看到
      前方號誌已閃黃燈，我已減速慢行，突然有乙部白車自小
      客車SP-4825從中間車道直接從左側撞擊到我所駕駛之自
      小客車NZ-3611，造成我所有之自小客車NZ-3611左側板金
      毀損。」等語明確，且觀卷附被告與證人乙○○所駕駛上
      開兩輛自用小客車之車損照片顯示，被告所駕車輛之右側
      車頭及右側車身均有擦撞痕跡，而證人乙○○所駕車輛則
      係左側前輪上方板金凹陷、左側車身後方有擦撞痕跡，此
      有警方所拍攝之現場照片及車損照片12張附卷可稽，足認
      兩車擦撞之情形，應係被告因酒後駕車已缺乏安全駕駛之
      能力，未與證人乙○○所駕駛之車輛保持適當之安全距離
      ，而以其車輛之右側車頭先碰撞證人乙○○所駕駛車輛之
      左側前輪上方後，兩車之車身再互相擦撞，是證人乙○○
      所證述之內容應屬真實可信，而被告上揭辯詞，乃屬不實
      ，無可採信。
（三）再查，本件警員所持以對被告實施酒測而列印卷附之該紙
      酒精測定紀錄表之序號018696號、分析器號061455號呼氣
      酒精測試器，據卷附之經濟部標準檢驗局呼氣酒精測試器
      檢定合格證書影本所示，該台呼氣酒精測試器之檢定日期
      為98年8月20日，且檢定有效期限為1年，意即本案於98年
      9月3日對被告以該台呼氣酒精測試器實施酒測之時，係在
      有效期限內，是被告於警詢中質疑該呼氣酒精測試器不準
      確，顯係空言卸責之詞，無足憑採。
（四）按刑罰之量定，屬法院自由裁量之職權行使，應審酌刑法
      第57條所列各款事由及一切情狀，為酌量輕重之標準，並
      非漫無限制。在同一犯罪事實與情節，如別無其他加重或
      減輕之原因，下級審法院量定之刑，亦無過重或失輕之不
      當情形，則上級審法院對下級審法院之職權行使，原則上
      應予尊重（最高法院85年度台上字第2446號裁判意旨參照
      ）；本案原審審酌被告符合累犯規定之前科紀錄，復綜合
      各情判處被告拘役50日，如易科罰金，以新臺幣1千元折
      算1日，其量刑既在法定刑之內，且量刑本屬法院就個案
      為裁量之職權，難謂有何違法失當之處；是原審認事用法
      及量刑均屬妥適，被告上訴猶執前詞置辯，復請求從輕量
      刑，均無理由，應予駁回。
據上論斷，應依刑事訴訟法第455條之1第1項、第373條、第368
條，判決如主文。
中    華    民    國    99    年    5     月    7     日
                  刑事第十四庭  審判長法  官  陳得利
                                      法  官  何世全
                                      法  官  許月馨
上正本證明與原本無異。
本件不得上訴。
                                      書記官  黃美雲
中    華    民    國    99    年    5     月    7     日
附件：
臺灣臺中地方法院刑事簡易判決      98年度中交簡字第1775號
聲  請  人  臺灣臺中地方法院檢察署檢察官
被      告  甲○○  男73歲（民國○○年○月○○日生）
                    身分證統一編號：Ｚ000000000號
                    住臺中市○區○村里○○街43巷30弄3號
上列被告因公共危險案件，經檢察官聲請以簡易判決處刑（98年
度偵字第22014號），本院判決如下：
    主          文
甲○○服用酒類，不能安全駕駛動力交通工具而駕駛，累犯，處
拘役伍拾日，如易科罰金，以新臺幣壹仟元折算壹日。
    犯罪事實及理由
一、本案犯罪事實及證據，均引用檢察官聲請簡易判決處刑書之
    記載（如附件）。
二、依刑事訴訟法第449條第1項前段、第454條第2項，刑法第18
    5條之3、第47條第1項、第41條第1項前段，刑法施行法第1
    條之1，逕以簡易判決處刑如主文。
三、如不服本判決，得於收受判決正本送達之翌日起10日內，向
    本庭提出上訴狀，上訴於本院合議庭（須附繕本）。
中    華    民    國    98    年    10    月    19    日
                        臺中簡易庭  法  官  蔡建興
以上正本證明與原本無異。
                                    書記官  張雅如
中    華    民    國    98    年    10    月    19    日
附錄論罪科刑法條：
刑法第185條之3
服用毒品、麻醉藥品、酒類或其他相類之物，不能安全駕駛動力
交通工具而駕駛者，處1年以下有期徒刑、拘役或科或併科15萬
元以下罰金。
附件：
臺灣臺中地方法院檢察署檢察官聲請簡易判決處刑書   （殊）
                                     98年度偵字第22014號
    被      告  甲○○  男  73歲（民國○○年○月○○日生）
                        住臺中市○區○村里○○街43巷30弄
                        3號
                        國民身分證統一編號：Ｚ000000000號
上列被告因公共危險罪案件，業經偵查終結，認為宜聲請以簡易
判決處刑，茲將犯罪事實及證據並所犯法條分敘如下：
        犯罪事實
一、甲○○前因偽造文書案件，經臺灣高等法院臺中分院判處有
    期徒刑3月確定，於民國95年11月6日易科罰金執行完畢。詎
    其仍不知悔改，於98年9月3日20時許，在臺中市○區○○街
    43巷30弄3號住處飲用啤酒2罐後，已達不能安全駕駛動力交
    通工具之程度，竟仍於同日20時12分許前之不詳時間，駕駛
    車牌號碼SP─4825號自用小客車上路。嗣於同日20時12分許
    ，途經臺中市○區○○路2段223號前時，不慎與乙○○所駕
    駛之車牌號碼NZ─3611號自用小客車發生擦撞，幸未造成人
    員傷亡。經警據報前往處理，並於同日21時許，測得甲○○
    呼氣中酒精濃度值為每公升0.53毫克，始查悉上情。
二、案經臺中市警察局第二分局報告偵辦。
        證據並所犯法條
一、訊據被告甲○○雖坦承有酒後駕車並肇事之事實，惟矢口否
    認有何公共危險之犯行，辯稱：對方從右側超車擦撞伊的車
    子右邊，伊意識很清楚，經驗很老到，差不多是伊喝飲料的
    程度而已，伊懷疑酒測器有問題云云。經查，被告於上揭時
    、地經警施以呼氣中酒精濃度值測試結果，固僅測得呼氣中
    酒精濃度值為每公升0.53毫克無訛。惟按服用酒類不能安全
    駕駛動力交通工具之認定，經參考德國、美國之認定標準，
    對於酒精濃度呼氣已達每公升0.55毫克或血液濃度達百分之
    0.11以上，肇事率為一般正常人之10倍，應認為已達不能安
    全駕駛之標準（法務部88年5 月18日88年度法檢字第1669號
    函參照）；次按體內酒精含量由開始飲酒時的0％ ，依飲酒
    量漸漸累積增加，在完成飲酒時體內酒精含量達到最高，隨
    後依代謝率逐漸代謝，至於體內酒精含量倒推計算代謝率，
    依交通部運輸研究所於77年8 月間針對國人進行實驗研究指
    出為每小時每公升0.0628毫克（引自陳高村著吐氣中酒精含
    量倒推計算過程一文）。本件依被告所述，其係於98年9月3
    日20時飲酒，並於同日20時12分許肇事，而員警係於同日21
    時許測得其呼氣中含酒精濃度值為每公升0.53毫克，是被告
    酒後駕車肇事之時間，與酒測之時間相隔約48分鐘。從而，
    參酌上揭研究報告之結論，可知被告於肇事當時，其呼氣中
    所含酒精濃度值，應達每公升0.580毫克（計算式：0.53mg/
    l+0.0628mg/lx0.8hr=0.580mg/l），換言之，被告為警施測
    時，其呼氣中酒精濃度值固未達每公升0.55毫克，然在酒後
    駕車、肇事當時，其呼氣中之酒精濃度值則均已逾法務部函
    示之判斷標準；再參以被告為警查獲時，確有手腳部顫抖及
    多話等酒醉現象，有刑法第185條之3案件測試觀察紀錄表乙
    紙附卷可稽，足見被告駕車時之辨識力、注意力、反應力均
    不如常，確已達不能安全駕駛動力交通工具之程度甚明。此
    外，復有臺中市警察局汽車駕駛人酒後駕車生理協調平衡檢
    測紀錄卡、經濟部標準檢驗局呼氣酒精測試器檢定合格證書
    、道路交通事故調查報告表（一）（二）、道路交通事故現
    場圖、臺中市警察局舉發違反道路交通管理事件通知單影本
    各乙紙及現場照片12張等在卷可證。綜上所述，被告所辯，
    無非事後卸責之詞，不足採信，其犯嫌洵堪認定。
二、核被告所為，係犯刑法第185條之3之公共危險罪嫌。又被告
    前因偽造文書案件，經臺灣高等法院臺中分院判處有期徒刑
    3月確定，甫於95年11月6日易科罰金執行完畢等情，有本署
    刑案資料查註紀錄表乙份在卷可考。其於5 年內故意再犯本
    件有期徒刑以上之罪，為累犯，請依刑法第47條第1 項之規
    定，加重其刑。
三、依刑事訴訟法第451條第1項聲請逕以簡易判決處刑。
    此  致
臺灣臺中地方法院
中    華    民    國    98    年    9     月    17    日
                              檢察官  吳祚延
本件正本證明與原本無異
中    華    民    國    98    年    9     月    24    日
                              書記官  廖于興

司法院資訊處製作；財團法人民間司法改革基金會備份。
